臺灣高等法院刑事裁定
111年度抗字第1566號
抗  告  人  
即  受刑人  劉明展



上列抗告人即受刑人因聲請定其應執行刑案件，不服臺灣臺北地
方法院中華民國111年9月7日裁定（111年度聲字第1514號），提
起抗告，本院裁定如下：
    主  文
抗告駁回。
    理  由
一、原裁定意旨略以：抗告人即受刑人劉明展因詐欺等案件，先
    後經本院高雄分院、臺灣高雄地方法院、臺灣桃園地方法院
    、臺灣新北地方法院、臺灣臺南地方法院、臺灣新竹地方法
    院、本院、原審法院判處如原裁定附表所示之罪刑，並均確
    定在案（聲請書附表誤載之處，業經原審法院補充更正，詳
    如原裁定附表所示），有各該刑事判決書及本院被告前案紀
    錄表各乙份在卷可稽。其中原裁定附表編號1至5、7至10、1
    2所示之罪所處之刑不得易科罰金，另原裁定附表編號6、11
    所示之罪所處之刑則得易服社會勞動，合於刑法第50條第1
    項但書第3款情形，須經抗告人請求檢察官聲請定其應執行
    刑者，始得依第51條規定定之。茲抗告人具狀向檢察官請求
    就原裁定附表所示之罪併定應執行刑，有受刑人是否聲請定
    應執行刑調查表1紙可佐，而檢察官以原審法院為該案件犯
    罪事實最後判決之法院，聲請定其應執行之刑，原審法院審
    核認聲請為正當，應予准許。且審酌抗告人所犯如原裁定附
    表編號1至12所示之罪之法益侵害類型、犯罪手法及犯罪動
    機等定執行刑情狀，爰裁定其應執行之刑為有期徒刑11年10
    月。至原裁定附表編號6所示之罪所宣告併科罰金新臺幣3萬
    元部分，因未諭知多數罰金刑，是無定應執行刑之必要，併
    此敘明等語。
二、抗告意旨略以：定應執行刑應受外部及內部界限拘束，在連
    續犯之規定刪除後，法院於數罪併罰時，除不得逾越法律規
    定範圍外，更應著重教化功能，此有臺灣臺中地方法院98年
    度易字第2067號判決、臺灣基隆地方法院96年度易字第538
    號判決、本院97年度上訴字第5195號判決、最高法院98年度
    台上字第6192號判決等類似案件可供參考。數罪併罰定應執
    行刑為特別之量刑過程，係再次檢視行為人之責任，並綜合
    判斷行為人本身及所犯之各種犯罪，應注意行為人從所犯數
    罪中反映之人格特性，並考量刑法目的及相關刑事政策，以
    及刑罰手段之相當性，盡量選擇能使受刑人復歸社會之方法
    ，不應以「亂世用重典」之理由加重刑罰，否則受刑人無異
    淪為教化社會大眾的工具，而喪失人之主體性。抗告人所犯
    各罪皆為侵害他人財產法益之犯罪類型，犯罪時間相近，各
    罪之犯罪情節及手段類似，抗告人在詐欺集團內擔任下層地
    位之提款車手角色，相較於上游或首謀較為輕微。抗告人因
    原裁定所受之處罰遠高於同類型之案件，原審法院之裁量權
    行使尚非妥適，難昭折服，請撤銷原裁定，整體考量抗告人
    之犯行、人格特質、犯罪目的、動機、手段、程度及犯後態
    度，更定應執行之刑。請給抗告人改過向善之機會，給予從
    輕從新、最有利於抗告人之裁定，以挽救破碎之家庭，避免
    衍生社會問題云云。
三、按判決確定前犯數罪者，併合處罰之；數罪併罰，有二裁判
    以上，宣告多數有期徒刑者，於各刑中之最長期以上，各刑
    合併之刑期以下，定其應執行之刑期，但不得逾30年，刑法
    第50條第1項前段、第53條、第51條第5款分別定有明文。次
    按數罪併罰之定應執行之刑，係出於刑罰經濟與責罰相當之
    考量，並非予以犯罪行為人或受刑人不當之利益，為一種特
    別的量刑過程，相較於刑法第57條所定科刑時應審酌之事項
    係對一般犯罪行為之裁量，定應執行刑之宣告，乃對犯罪行
    為人本身及所犯各罪之總檢視，除應考量行為人所犯數罪反
    應出之人格特性，並應權衡審酌行為人之責任與整體刑法目
    的及相關刑事政策，在量刑權之法律拘束性原則下，依刑法
    第51條第5 款之規定，採限制加重原則，以宣告各刑中之最
    長期為下限，各刑合併之刑期為上限，在此上下限之範圍內
    妥適酌定其應執行之刑，但最長不得逾30年，資為量刑自由
    裁量權之外部界限，並應受法秩序理念規範之比例原則、平
    等原則、責罰相當原則及重複評價禁止原則等自由裁量權之
    內部抽象價值要求界限之支配，以求輕重得宜，罰當其責，
    俾符合法律授予裁量權之目的，以區別數罪併罰與單純數罪
    之不同，兼顧刑罰衡平原則（最高法院111年度台抗字第514
    號裁定意旨參照）。又執行刑之量定，係事實審法院自由裁
    量之職權，倘其所酌定之執行刑，並未違背刑法第51條各款
    所定之方法或範圍（即法律之外部性界限），亦無明顯違背
    公平、比例原則或整體法律秩序之理念（即法律之內部性界
    限）者，即不得任意指為違法或不當（最高法院111年度台
    抗字第778號裁定意旨參照）。
四、本院查：
  ㈠原審以抗告人犯如原裁定附表所示之罪，先後經法院判處如
    原裁定附表所示之刑，均已確定在案，並以原審法院為最後
    事實審之法院，有如原裁定附表所示之各該裁判及本院被告
    前案紀錄表各1份附卷可稽。又抗告人請求就原裁定附表所
    示得易服社會勞動與不得易科罰金之罪合併定刑，亦有抗告
    人親自簽名之臺灣臺北地方檢察署依102年1月23日修正之刑
    法第50條調查受刑人是否聲請定應執行刑調查表1份存卷可
    按（見原審卷第9頁），受刑人並已具狀就本件定應執行刑
    陳述意見，有其刑事數罪併罰聲請狀1份在卷可參（見原審
    卷第11至15頁）。是檢察官據此向原審法院聲請定其應執行
    刑，經審核認本件聲請為正當，就抗告人所犯如原裁定附表
    所示罪刑之有期徒刑部分，定其應執行有期徒刑11年10月，
    係在各刑中之最長期以上，各刑合併之刑期以下，顯未逾越
    刑法第51條第5款所定之外部性界限，亦無逾越內部性界限
    ，就該定執行刑裁量權之行使，從形式上觀察，並無違反法
    律之目的及法律秩序之理念所在，並已審酌行為人所犯各罪
    間之整體關係，所定之應執行刑，符合裁量之外部性界限及
    內部性界限，要屬法院裁量職權之適法行使，且與法律規範
    之目的、精神、理念、法律秩序、公平原則及比例原則亦不
    相違背，核無違法或不當，應予維持。
  ㈡抗告人雖以上詞提起抗告，惟查，原裁定審酌抗告人所犯各
    罪所反映的人格特性、於併合處罰時其責任非難重複之程度
    、實現刑罰經濟的功能、數罪對法益侵害之加重效應、各次
    定應執行刑所示之恤刑結果及抗告人之意見為綜合判斷，經
    核符法律授與裁量權之目的，並無過苛過重之情事，而與公
    平原則及比例原則無違，抗告意旨徒以上詞請求給予從輕從
    新之最有利裁定，以挽救破碎之家庭，避免衍生社會問題云
    云，乃對原裁定已明白說明之事項及定執行刑裁量權之適法
    行使，任意指摘，洵無足採。
據上論斷，依刑事訴訟法第412條，裁定如主文。
中　　華　　民　　國　　111 　年　　10　　月　　18　　日
                  刑事第二十一庭審判長法　官  林怡秀
                                      法　官  楊志雄
                                      法　官  蔡羽玄
以上正本證明與原本無異。
如不服本裁定，應於收受送達後五日內向本院提出抗告狀。
                                      書記官  陳語嫣
中　　華　　民　　國　　111 　年　　10　　月　　19　　日